最高法院刑事判決            一○○年度台上字第四九一八號
上  訴  人  李俊慶
選任辯護人  李孟哲律師
上列上訴人因強盜案件，不服台灣高等法院高雄分院中華民國九
十九年四月二十二日第二審判決（九十九年度上訴字第四三一號
，起訴案號：台灣屏東地方法院檢察署九十八年度偵字第二五七
一號），提起上訴，本院判決如下：
    主  文
上訴駁回。
    理  由
按刑事訴訟法第三百七十七條規定，上訴於第三審法院，非以判
決違背法令為理由，不得為之。是提起第三審上訴，應以原判決
違背法令為理由，係屬法定要件。如果上訴理由書狀並未依據卷
內訴訟資料，具體指摘原判決不適用何種法則或如何適用不當，
或所指摘原判決違法情事，顯與法律規定得為第三審上訴理由之
違法情形，不相適合時，均應認其上訴為違背法律上之程式，予
以駁回。本件原判決撤銷第一審之科刑判決，改判仍論處上訴人
李俊慶共同犯強盜罪刑，已詳敘認定犯罪事實所憑之證據及其認
定之理由，並對上訴人否認犯罪之辯詞，如何不足採信，均已依
據卷內資料，詳予指駁，從形式上觀察，並無足以影響判決結果
之違法情形存在。而證據之取捨及事實之認定，為事實審法院之
職權，苟其判斷無違經驗法則或論理法則，即不能任意指為違法
。又共同正犯之意思聯絡，不限於事前有所謀議，即僅於行為當
時有共同犯意之聯絡者，亦屬之，且其表示之方法，亦不以明示
通謀為必要，即相互間有默示之合致，亦無不可。原判決依憑證
人即被害人林武勳、李根瑋與證人即正犯吳元泰（另經國防部高
等軍事法院高雄分院判處罪刑確定）情節相符之證言，上訴人之
部分供述，參酌卷內其他證據調查之結果，綜合判斷，認上訴人
事前雖未與吳元泰有為本件強盜犯行之謀議，但其到達現場與林
武勳、李根瑋等人一起試車，於吳元泰取出玩具手槍強盜該車輛
及財物時，已明知當時之情況而仍接手該玩具手槍，以槍口對準
林武勳、李根瑋，並將其等交出之行動電話取走交給吳元泰，足
認上訴人於當時已基於共同之犯意而參與該強盜行為，因而論以
強盜罪之共同正犯，已詳敘其取捨證據及認定事實之心證理由，
所為論斷無違經驗法則及論理法則，亦無所指理由不備及理由矛
盾之違法情形存在。又是否適用刑法第五十九條規定酌量減輕其
刑，乃事實審法院得依職權自由裁量之事項，原審既已審酌上訴
人犯罪之情狀，認無顯可憫恕之情形，未適用上開法條酌減其刑
，並於理由內予以說明，尚難遽指為違法。上訴意旨，對於原判
決究竟如何違背法令，並非依據卷內資料為具體之指摘，徒執陳
詞，而為事實之爭辯，並對原審採證認事及量刑之職權行使，任
意爭執，難謂已符合首揭法定上訴要件，其上訴違背法律上之程
式，應予駁回。
據上論結，應依刑事訴訟法第三百九十五條前段，判決如主文。
中    華    民    國  一○○  年    九    月    八    日
                      最高法院刑事第八庭
                          審判長法官  石  木  欽  
                                法官  洪  佳  濱  
                                法官  段  景  榕  
                                法官  周  煙  平  
                                法官  洪  兆  隆  
本件正本證明與原本無異
                                      書  記  官  
中    華    民    國  一○○  年    九    月   十四   日
                                                      Q